臺灣高等法院刑事裁定　　　　　　　　　　　　　　九十一年度交抗字第一七六號
　　抗　告　人
　　即受處分人　甲○○
右抗告人因違反道路交通管理處罰條例案件，不服臺灣板橋地方法院中華民國九十一
年一月三十日裁定（九十一年度交聲字第十六號），提起抗告，本院裁定如左：
    主  文
抗告駁回。
    理  由
一、本件原聲明異議意旨詳如聲明異議狀所載（如附件）。
二、按汽車駕駛人，行車速度，超過規定之最高時速者，除處新臺幣一千二百元以上
    二千四百元以下罰鍰外，並予記違規點數一點，道路交通管理處罰條例第四十條
    第一項、第六十三條第一項第一款定有明文。
三、原裁定以：本件受處分人即異議人甲○○於民國九十年六月十日十二時二十七分
    許，駕駛Ｖ九－七八三九號自用小客車，行經臺北縣瑞芳鎮○○○路六公里處，
    於行車限速四十公里之路段，經科學儀器測照時速六十三公里，超速二十三公里
    之違規事實，有臺北縣警察局北縣警交字第ＣＧ0000000號舉發違反道路
    交通管理事件通知單影本乙紙及採證相片二張附卷可稽，亦為受處分人所不否認
    。聲明異議雖陳稱：舉發地點為寬敞之四線道路，速限四十公里不合理，應調整
    為七十公里始為允當；且該路段並未設置「瑞八公路全線」速限四十公里之標誌
    ，舉發單位據此為裁處依據顯有失當；另測速儀器之設置，據舉發機關之書函所
    示，似有測速器設於路面限速標誌前之嫌，且設置地點與路面漆劃限速標誌僅距
    約二十公尺，待駕駛人見到地上速限標誌後踩行煞車，亦來不及，則該測速點設
    置亦有不當，所測得之速度不能作為裁罰依據云云。惟經函詢舉發機關，囑其查
    明臺北縣瑞芳鎮○○○路之限速標誌及測速照相儀器設置地點，該局覆以：「本
    測速照相儀器後方大約六００公尺處及十公尺處均設置速限五十標誌各乙面，於
    五十公尺處路面漆劃速限五十公里，儀器設置於臺二丁線六公里處（原瑞八公路
    ），該路段原全線雙向係限速四十公里，路權主管機關（公路局第一區工程處景
    美工務段）於九十年十月份重新規劃，改為全線雙向限速五十公里，並更換懸掛
    限速五十公里標誌在案」，此有臺北縣政府警察局九十一年一月二十二日北警交
    字第○九一○○三○七五三號函，並檢附上開路段測速器及速限標誌設置地點之
    照片四幀在卷可稽，是該路段既於測速儀器前之六００公尺及十公尺處設置有限
    速標誌，並於五十公尺處路面漆劃速限五十公里之標字，以供駕駛人遵循，受處
    分人為駕駛人，自不得諉為不知，所辯之「應設置瑞八公路全線速限四十公里」
    之標誌，顯係推諉之詞，另主張該路段限速應調整為七十公里，亦乏依據。再依
    舉發機關上開書函所陳：「測速照相儀器後方約六００公尺處．．．」所稱之「
    後方」應係指測速器之測速鏡頭對準路之彼端，而該鏡頭背面即為該向駕駛人之
    順向行進方向，依此解釋，顯然測速器係設置於速限標誌之後，此觀前述書函所
    附之四幀照片即明，因之受處分人所稱測速器係設於速限標誌之前，顯然對於上
    開函釋字義有所誤解。則受處分人違規事實應可確定，從而，原處分機關依法裁
    處裁罰，並無不當，是本件異議為無理由，因而駁回其之異議。
四、本院經核閱相關卷證，認原裁定並無不當。受處分人抗告意旨略以：違規當時，
    並無設置速限標誌，而依法無速限標誌時，郊區速限為六十公里，伊以時速約六
    十公里行駛並無超速，且依九十年十月十九日九十北警交字第三七八六八號書函
    說明「違規地點後方大約二十公尺處路面漆劃限速四十公里標誌在案」，然而九
    十一年一月二十二日字北警交字第○九一○○三○七五三號函中所示路面漆劃速
    限五十公里標誌係位於測速照相儀器後方五十公尺，顯見新設標誌之位置係重新
    規劃，原審裁定以重新規劃之新設標誌位置推論伊「應知道」舉發地點有速限顯
    不合邏輯；至於測速照相儀器係位於速限標誌後方二十公尺處，則測得車行速度
    時之車輛位置（即測速點）是否已在速限標誌之後，原裁定未予究明。綜上，為
    此提起抗告云云。經查：
  (一)本件受處分人於右揭時地以時速六十三公里駕車之事實，不惟受處分人所不否認
    ，並有舉發違反道路交通管理事件通知單及採證相片存卷可佐。又依卷附台北縣
    警察局九十年十月十九日以九十北警交字第三七八六八號書函載明「．．查瑞八
    公路雙向全線係限速四十公里，設置標誌在案，．．．為配合新修訂道路交通安
    全規則第九十三條規定，重新規劃限速五十公里，於九十年七月二十七日先將限
    速四十公里標誌拆除在案，．．經現場勘查於違規地點後方大約二十公尺處路面
    漆劃限速四十公里標誌在案，本局自九十年六月中旬執行測速時已提昇限速五十
    公里，違規時間限速四十公里標誌仍設置在案。」足見違規地點雖有重新規劃限
    速之事實，但違規時間限速四十公里仍設置在案。況退步言，縱以一般郊區速限
    為六十公里，受處分人時速既已六十三公里，亦已超速。從而，本件受處分人違
    規事實甚明。
  (二)測速器設置於速限標誌之後，原審已詳為敘明，參以舉發照片係由車尾往前拍攝
    ，非自車頭向後拍攝，則以測速器再往後拍攝，足徵該測速點於測速器之後，更
    於速限標誌之後，故受處分人質疑測速點可能於速限標誌前乙節，與事實不符，
    純屬飾卸之詞，毫無足取。
  (三)至於受處分人原異議意旨另稱速限四十公里不合理，應調整為七十公里始為允當
    云云。然按公路主管機關或警察機關，對交通標誌、標線及號誌之設置或交通之
    指揮是否妥適，人民有依法表達意見之自由，憲法亦保障人民請願之權利，惟該
    等設置在未依法定程序變更前，仍應有遵守之義務，此即法治國家之真諦。倘所
    有汽、機車駕駛人見主管機關所設置之標線、標誌或號誌，全憑自己主觀之認知
    認為設置不當，而不去遵守，則國家如何建立道路上所劃設標誌、標線或號誌之
    公信力，交通行車之秩序又如何建立？抑有進者，倘所有用路人均與受處分人相
    同之看法，各行其是，均憑一己主觀之見認為標線之設置、劃設不合理即可以不
    必遵守，而可任意違反，則其對絕大多數遵守標線、標誌或號誌行車之用路人之
    生命、財產安全，又置於何地。
  綜上，受處分人執前詞抗告，應認無理由，予以駁回。
五、據上論斷，應依道路交通案件處理辦法第二十六條、刑事訴訟法第四百十二條，
    裁定如主文。
中      華      民      國     九十一     年     三     月      六      日
                              臺灣高等法院刑事第五庭
                                  審判長法  官  曾  德  水
                                        法  官  蘇  素  娥
                                        法  官  楊  貴  雄
右正本證明與原本無異。
不得再抗告。
                                        書記官  林  淑  貞
中      華      民      國     九十一     年     三     月      七      日
